臺灣花蓮地方法院刑事判決　　　　　　　 94年度訴字第187號
公　訴　人　臺灣花蓮地方法院檢察署檢察官
被　　　告　乙○○
選任辯護人　曾泰源律師
上列被告因違反毒品危害防制條例案件，經檢察官提起公訴（九
十四年度偵字第五三八號），本院判決如下：
    主  文
乙○○連續販賣第二級毒品，累犯，處有期徒刑拾年伍月，扣案
之第二級毒品安非他命參拾包（其中貳拾捌包，含袋共重肆佰零
玖點零玖公克，驗餘剩肆佰零捌點玖貳公克；另貳包，含袋共重
柒拾貳點陸伍公克，驗餘剩柒拾貳點伍玖公克），均沒收銷燬之
，扣案之摩托羅拉廠牌行動電話壹支及皮包壹個，均沒收之。扣
案之販賣第二級毒品所得新臺幣拾肆萬玖仟捌佰參拾壹元沒收，
未扣案之販賣第二級毒品所得新臺幣拾陸萬陸仟元沒收，如全部
或一部不能沒收時，以其財產抵償之。又持有第一級毒品，累犯
，處有期徒刑參月，扣案之第一級毒品海洛因肆包（含袋共重拾
貳點零肆公克，淨重拾點玖柒公克），沒收銷燬之。應執行有期
徒刑拾年陸月，扣案之第二級毒品安非他命參拾包（其中貳拾捌
包，含袋共重肆佰零玖點零玖公克，驗餘剩肆佰零捌點玖貳公克
；另貳包，含袋共重柒拾貳點陸伍公克，驗餘剩柒拾貳點伍玖公
克）、扣案之第一級毒品海洛因肆包（含袋共重拾貳點零肆公克
，淨重拾點玖柒公克），均沒收銷燬之，扣案之摩托羅拉廠牌行
動電話壹支及皮包壹個，均沒收之；扣案之販賣第二級毒品所得
新臺幣拾肆萬玖仟捌佰參拾壹元沒收。未扣案之販賣第二級毒品
所得新臺幣拾陸萬陸仟元沒收，如全部或一部不能沒收時，以其
財產抵償之。
    事  實
一、乙○○於民國九十二年間曾因贓物罪，經台灣台東地方法院
    判處有期徒刑八月，並經台灣高等法院花蓮分院判決上訴駁
    回而確定，於九十三年四月十七日執行完畢，竟不知悔改。
    復基於販賣第二級毒品安非他命之概括犯意，自九十三年間
    某日起，至九十四年二月二十四日止，連續在基隆地區及花
    蓮縣等處，販賣安非他命予戊○○、丁○○、甲○○、丙○○、羅智瑋及林天祥等人（販賣時間、地點、對象及金額均
    詳如附表所示）。嗣於九十四年二月二十四日，乙○○於花
    蓮縣花蓮市○○街二二六號戊○○住處甫向戊○○販賣價值
    新台幣（下同）二十萬元之安非他命時，為警查獲，並扣得
    乙○○所有攜至該處販賣之安非他命二十五包及戊○○所持
    有之安非他命三包（共二十八包，含袋重四０九．０九公克
    ，取０．一七公克鑑驗用罄，餘四０八．九二公克），然為
    乙○○乘隙逃脫。旋經警於乙○○位於花蓮縣花蓮市○○○
    街五一號十一樓之六租屋處，在甲○○身上扣得乙○○販賣
    予甲○○之安非他命二包（含袋重七二．六五公克，取０
    ．０六公克鑑驗用罄，餘七二. 五九公克），且於九十四年
    二月二十五日凌晨一時許，在乙○○逃回基隆之宜蘭縣南澳
    鄉○○○路南澳附近路上逮捕乙○○，在其身上扣得販賣安
    非他命所得之現金十四萬九千八百三十一元、乙○○所有供
    其聯絡販賣安非他命事宜之摩托羅拉廠牌行動電話一支及用
    以裝放安非他命之皮包一個，始查知上情。
二、乙○○於九十四年二月二十四日，明知不得持有第一級毒品
    ，仍於花蓮縣花蓮市○○○街五一號十一樓之六租屋處，將
    海洛因四包（含袋共重十二．０四公克，淨重十．九七公克
    ），藏放於自己所有之眼鏡盒中而持有之，嗣後因前開販賣
    安非他命為警追緝，恐上開海洛因亦將遭警方查獲，遂打電
    話請丁○○前往上址將上開海洛因帶走，惟經警持本院法官
    核發之搜索票搜索上開住處，在丁○○之背包中扣得前開海
    洛因四包，而查悉上情。
三、案經花蓮縣警察局鳳林分局報告台灣花蓮地方法院檢察署檢
    察官偵查後起訴。
    理  由
壹、程序部分：
一、按被告以外之人於審判外之言詞或書面陳述，除法律有規定
    外，不得作為證據；又被告以外之人於檢察事務官、司法警
    察官或司法警察調查中所為之陳述，與審判中不符時，其先
    前之陳述具有較可信之特別情況，且為證明犯罪事實存否所
    必要者，得為證據，刑事訴訟法第一百五十九條第一項、第
    一百五十九條之二分別定有明文。
二、公訴人雖以證人丙○○、甲○○於警詢中之證述為證據，辯
    護人則於本院準備程序中否認前開證據之證據能力，經查：
（一）證人丙○○於警詢中證述有關被告販賣安非他命部分：證
      人丙○○於警詢中及本院審理中證述有關其向被告購買安
      非命等證詞，經核均相符，揆諸前開法規規定，自應認被
      告丙○○前開於警詢中有關被告販賣安非他命部分之證述
      不得作為證據。
（二）證人丙○○於警詢中證述有關被告販賣海洛因部分：證人
      丙○○固於警詢中證稱：伊在九十四年一月十七日與被告
      通話中是談論購買海洛因五萬元，後來被告亦於火車上交
      付三錢之海洛因等語，經核與其於本院審理中證述；九十
      四年一月十七日當天，伊本來和被告約定由伊搭乘火車至
      台北向被告購買安非他命二兩，但被告並沒有來，實際上
      當天被告並未販賣伊海洛因等語，不相符合，然公訴人並
      未提出證人丙○○前開警詢中之證述有何較特別可信之情
      況，況證人丙○○業於本院審理中證稱；警詢中係因被告
      以前曾因伊未還錢而打過伊，所以才證稱有向被告買過海
      洛因等語，足認被告丙○○前開於警詢中之證詞並非真實
      ，揆諸前開規定，自應認其前開於警詢中有關被告販賣海
      洛因之證詞，不得作為證據而具備證據能力。
（三）證人甲○○於警詢中證述曾多次向被告購買安非他命，另
      於被告租屋處扣得之安非他命二包、海洛因四包均為被告
      所有，其中安非他命二包為被告販賣予甲○○，由被告打
      電話要求證人甲○○與證人丁○○一同前往拿取前開扣案
      海洛因及安非他命等情，經核均與其於本院審理中證述之
      情節相符，揆諸前揭規定，自應認證人甲○○前開警詢中
      之證詞為審判外之陳述，而不得作為證據。
貳、被告販賣第二級毒品部分：
一、被告對其於上揭時間、地點多次販賣安非他命予戊○○等人
    之事實，業於本院審理時供承不諱，核與證人羅智瑋於警詢
    中、證人丁○○、林天祥於偵查中、證人戊○○、甲○○、
    丙○○於偵查中及本院審理時所證述情節大致相符，另有被
    告所使用之0000000000號、000000000
    0號、0000000000號、0000000000號
    、0000000000號、000000000號、00
    00000000號行動電話之通訊監察譯文各一份在卷可
    佐，依據該通訊監察譯文所示，被告確有與上開證人戊○○
    等人在電話中商談交易安非他命事宜。此外，並有安非他命
    共三十包及被告所有之摩托羅拉廠牌行動電話一支及皮包一
    個等物扣案可徵，足證被告確有販賣安非他命之事實。雖查
    ，被告與證人戊○○等人就實際買賣毒品之時間、次數、金
    額等事項，部分所述內容，略有出入，然稽之上開證人係臨
    時於警詢或偵查時就渠等昔日交易毒品過程為概略的說明，
    自不若被告於本院中經過縝密回憶所為之陳述較接近事實，
    從而，本院自應以被告就毒品交易內容所為之供述，作為認
    定事實之基礎。另被告雖辯稱於證人戊○○家中扣得之毒品
    二十八包中僅其中八包為其所有，其餘二十包安非他命非其
    所有云云，然查證人戊○○於本院審理中證稱：在伊住處扣
    案之二十八包毒品中，其中三包在伊皮包內被扣到，為伊所
    有，另外二十五包為被告乙○○自基隆拿至伊住處販買予伊
    ，但因被告乙○○發現有警察在伊住處樓下，就詢問伊陽台
    在哪裡後，先經過陽台再離開伊之住處，嗣後警察就在伊住
    處陽台扣得安非他命二十五包等語。衡以被告於本院審理中
    亦不否認當天其係與證人戊○○約定攜帶價值二十萬元之安
    非他命到證人戊○○家中交易一情，堪信前開扣案安非他命
    二十八包中扣除戊○○所有之三包安非他命外，其餘二十五
    包均為被告自基隆攜至證人戊○○家中交易者，自得據以為
    認定被告有販賣安非他命犯行之證據，併此敘明。綜上所論
    ，被告前開自白與事實相符，堪予採信。就此事證明確，被
    告此部分犯行洵堪認定，應予依法論科。
參、被告持有第一級毒品海洛因部分：
一、訊據被告矢口否認有何持有第一級毒品犯行，辯稱：伊有販
    賣安非他命，但從來不賣海洛因，也沒有持有海洛因，扣案
    海洛因四包是證人丁○○所有，並非伊所有等語。經查：
（一）扣案海洛因四包，經送法務部調查局鑑定結果認：送驗白
      粉四包均含海洛因成分，合計淨重十．九七公克（空包裝
      袋重一．０七公克），有前開單位調科壹字第二八０００
      五五八九號鑑定通知書一份在卷可查，堪信扣案海洛因為
      毒品危害防制條例所定之第一級毒品。
（二）證人丁○○於偵查中證稱：扣案之海洛因係被告請伊至其
      租屋處拿的等語，衡以扣案海洛因係放置於證人丁○○之
      背包內之眼鏡盒中，而該眼鏡盒為被告所有一情，為被告
      於本院審理中所不否認，且證人甲○○亦於本院審理中證
      稱；因伊是被告位於花蓮縣花蓮市○○○街五十一號十一
      樓之六號租屋處之房東，故被告打電話告知伊要請證人丁○○幫忙拿東西，請伊找鎖匠開門等語，堪信證人丁○○
      前開證稱係受被告所託前往拿取海洛因等語為真實，且查
      ，被告於九十四年二月二十四日在證人戊○○住處為警查
      獲而脫逃後，以其所使用之0000000000號行動
      電話與使用0000000000號行動電話之姓名年籍
      不詳之女子通話中稱：「我現在家裡還有男的三個，女的
      二個，等一下和小牛（按即丁○○）見面，再問小牛一下
      」等語，且查被告於本院審理中亦不否認曾請證人丁○○
      將眼鏡盒拿出來交付予被告（本院卷第一三八頁），倘非
      被告明知眼鏡盒中藏放海洛因，又豈會大費周章請證人甲○○找鎖匠開門，只為請證人丁○○將眼鏡盒拿出來？是
      均足證扣案海洛為被告所有並放置於眼鏡盒中藏於被告租
      屋處，被告雖辯稱前開海洛因為證人丁○○所有，與其無
      關云云，尚不足採信。
（三）綜上，被告辯稱扣案海洛因為證人丁○○所有，非其所持
      有云云，並不可採。就此事證明確，被告此部分犯行堪以
      認定，應予依法論科。
（四）公訴人雖認被告前開持有海洛因之犯行為其販賣海洛因犯
      行所吸收，而認被告涉犯販賣第一級毒品罪，然查，公訴
      人認被告涉犯前開罪嫌，係以扣案海洛因四包、鑑定通知
      書、證人甲○○、丙○○於警詢或偵查中之證詞及通訊監
      聽譯文一份為其主要論據，然查：
 １、證人丙○○於警詢中證稱向被告購買海洛因之證詞，不具
     證據能力，已如前述，本院自不得予以審酌上開證據，先
     此敘明。另查證人丙○○業於本院審理中否認曾向被告購
     買海洛因（本院卷第一二八頁以下），雖其於偵查中證稱
     ：被告拿一包軟的給伊，是伊朋友要的，地點在火車上等
     語（偵卷第一三一頁），然其對於販賣之數量、金額及所
     謂之友人究為何人均未能明確證述，已令人疑其前開證述
     之真實性，且證人丙○○於本院審理中亦證稱；係因被告
     以前打過伊，所以伊才在偵查中說有向被告購買海洛因等
     語，故其前開偵訊證詞之真實性即非無疑，況衡以被告於
     九十四年一月十日，以0000000000號行動電話
     與證人丙○○使用之000000000號行動電話對話
     中，僅有證人丙○○向被告稱：「你再拿一個二千的給我
     」及「這半個處理一下」等語，有前開電話之通訊監察譯
     文一份在卷可佐，對話中並未指明交易之物品為何，尚無
     從推認為被告販賣海洛因與證人丙○○之相關對話，自難
     以之佐證證人丙○○於偵查中證述之真實性，故難據證人
     丙○○於偵訊中之證詞及通訊監察譯文一份等證據，遽以
     認定被告確有販賣海洛因之犯行。
  ２、證人甲○○於警詢及偵查中均僅證稱：扣案之海洛因為被
      告所有等語，另扣案之海洛因四包及其鑑定書一份，均僅
      能證明在被告住處扣得之海洛因為被告所持有，均無從據
      以認定被告有何販賣海洛因之犯行。
  ３、從而，依公訴人所提出之證據，僅得證明於被告租屋處扣
      得之海洛因四包為被告所有，然尚不足以使一般人均不致
      有所懷疑被告持有上開海洛因係為販賣之目的，而有販賣
      第一級毒品之犯行，本院自僅得就被告持有海洛因之犯行
      加以論處，而原應就販賣海洛因犯行為無罪之諭知，然因
      此與上開論罪科刑之持有海洛因犯行間，具有高低度吸收
      關係，爰不另就販賣海洛因犯行為無罪之諭知，附此敘明
      。
二、綜上所述，堪認被告確於前揭時間、地點持有扣案之海洛因
    四包，被告辯稱扣案海洛因為證人丁○○所有云云，並不可
    採。本案事證明確，被告犯行堪以認定，應予依法論科。
肆、論罪科刑及沒收部分：
一、核被告所為，係違反毒品危害防制條例第四條第二項之販賣
　　第二級毒品罪、第十一條第一項之持有第一級毒品罪。又被
    告販賣第二級毒品前後持有安非他命行為，其持有之低度行
    為應被販賣之高度行為所吸收，不再另論其持有第二級毒品
    罪。被告先後多次販賣第二級毒品之犯行，時間緊接，犯意
    概括，所犯為構成要件相同之罪，應論以連續犯，並應依刑
    法第五十六條規定論以販賣第二級毒品罪，並加重其刑。公
    訴人雖認被告販賣安非他命予甲○○之次數達七、八次，然
    蒞庭公訴人業於本院審理中限縮其起訴範圍為被告販賣安非
    他命予被告甲○○六次，附此敘明。又公訴人雖認被告涉犯
    毒品危害防制條例第四條第一項販賣第一級毒品罪，然依公
    訴人提出之證據尚不足以論定被告販賣海洛因之犯行，僅得
    認定被告確有持有海洛因之犯行，已如前述，惟其起訴之社
    會事實同一，本院自應變更此部分之起訴法條，附此敘明。
    被告所犯上開二罪，犯意各別，罪名不同，應分論併罰。再
    查，被告有如事實欄所示之前科，並於九十三年四月十七日
    執行完畢，此有臺灣高等法院被告前案紀錄表一份在卷可參
    ，其於五年以內再犯本件有期徒刑以上之罪，依刑法第四十
    七條之規定，為累犯，應就持有第一級毒品罪部分加重其刑
    ，另就販賣第二級毒品罪遞加重其刑。惟因販賣第二級毒品
    罪之法定刑為無期徒刑或七年以上有期徒刑，得併科新台幣
    七百萬元以下罰金，就無期徒刑部分，依刑法第六十五條第
    一項規定不得加重，故僅就七年以上有期徒刑及罰金刑部分
    ，依法遞加重其刑。爰審酌被告有麻醉藥品、贓物等前科記
    錄，素行不佳，有上開刑案紀錄可稽，猶不知克制，故態復
    萌，無視國家對於杜絕毒品犯罪之禁令，且被告更當知施用
    者一旦吸食上癮，往往為購得毒品不惜傾家蕩產，甚至以非
    法方法取得購毒之資金，造成社會治安敗壞，然其為圖私利
    竟不惜販賣毒品，侵害社會法益甚鉅，復審酌被告販賣安非
    他命之次數及數量，並考慮其犯罪後坦承販賣第二級毒品，
    但否認持有第一級毒品之犯罪後態度等一切情況，分別量處
    如主文所示之刑，以資懲儆。
二、於證人戊○○住處扣案之不明藥物共計二十八包，經送內政
    部警政署刑事警察局鑑定結果認：「含外包裝袋總重四０九
    ．０九公克；驗前總毛重三三五．五三公克（包裝塑膠袋總
    重約十四．二三公克）。抽驗編號五：為淨重三四．八七公
    克，取０．一七公克鑑驗用罄，餘三四．七０公克。檢出第
    二級毒品甲基安非他命成分。另於被告租屋處扣案之不明藥
    物二包，經送前開單位鑑定結果認：驗前總毛重七一．一九
    公克（包裝塑膠袋總重約一．四六公克），隨機抽取編號一
    ：為為淨重三四．七八公克，取０．０六公克鑑驗用罄，餘
    三四．七０公克。檢出第二級毒品甲基安非他命成分，此有
    該局九十四年三月三十日刑鑑字第０九四００三四０五八號
    、九十四年三月二十四日刑鑑字第０九四００三四０五四號
    鑑定通知書各乙紙在卷可佐。上開扣案之安非他命共三十包
    ，為毒品危害防制條例所定之第二級毒品，屬違禁物；另扣
    案海洛因四包（含袋共重十二．０四公克），亦屬毒品危害
    防制條例所定之第一級毒品，已如前述，其屬違禁物，不問
    屬於被告與否，均應依法沒收銷燬之。另查，證人戊○○於
    本院審理中證稱：於九十四年二月二十四日，伊向被告購買
    二十萬元之安非他命，約交付了十六萬元左右等語，惟被告
    於同日自證人戊○○住處脫逃後，以0000000000
    號行動電話和使用0000000000號行動電話之某姓
    名年籍不詳女子通話中則稱：「還有五萬多沒收，男的、女
    的沒拿」等語，衡以被告為警查獲時在其身上扣得現金十四
    萬九千八百三十一元，其金額與被告前開所稱尚有五萬多元
    未收等語較相符，依罪疑唯輕之法理，應認被告僅自證人戊○○處收受販賣安非他命之現金十四萬九千八百三十一元，
    上開扣案之金額既為被告販賣安非他命所得，自應依毒品危
    害防制條例第十九條第一項之規定沒收。另被告販賣安非他
    命所得價款，除前開十四萬九千八百三十一元及編號七部分
    證人甲○○尚未交付之約定價金六萬元部分，此業據證人甲○○於本院審理中證述明白，故被告所收取之販賣安非他命
    款項總計為十六萬六千元（其計算式為：3000+5000+10000+
    5000+13000+3000+ 5000+25000+（20000ｘ2）+（5000ｘ5）
    +10000+10000+（3000ｘ4）=166000元），雖未扣案，惟亦
    為被告所有並為犯罪所得之財物，應依同條例第十九條第一
    項之規定諭知沒收，如全部或一部不能沒收時，應以其財產
    抵償之。又扣案之摩托羅拉廠牌行動電話一支及皮包一個，
    為被告所有，並供其販賣安非他命所用之物，已據被告供認
    在卷，應依刑法第三十八條第一項第二款規定，併沒收之。
    其餘扣案之行動電話二支、火車票、行動電話易付卡片一枚
    雖為被告所有，然被告並未以為販賣安非他命之工具，業據
    被告於本院審理中供述明確，此外，亦查無其他證據證明其
    為供被告犯本罪所用之物，爰均不予沒收之諭知，附予敘明
    。
三、至於證人丙○○先後於偵查中及本院審理中具結，惟針對有
    無向被告購買海洛因一情為相反之陳述，是否涉犯偽證罪，
    似應由檢察官另行調查，為妥適之處理，併此敘明。
據上論斷，應依刑事訴訟法第二百九十九條第一項前段，毒品危
害防制條例第四條第二項、第十一條第一項、第十八條第一項、
第十九條第一項，刑法第十一條前段，第五十六條、第四十七條
、第五十一條第五款、第三十八條第一項第二款，判決如主文。
本案經檢察官許景森到庭執行職務。
中　華　民　國　九十四　　年　　十一　　月　　十八　　日
                  臺灣花蓮地方法院刑事第二庭
                      審判長法  官    李豫雙
                            法  官    李世華
                            法  官    俞秀美
以上正本證明與原本無異。
如對本判決不服，應於送達後十日內，向本院提出上訴狀。（應
抄附繕本）
                            書記官
中　華　民　國　九十四　　年　　十一　　月　　十八　　日
附錄本判決論罪之法律條文：
毒品危害防制條例第四條第二項：
製造、運輸、販賣第二級毒品者，處無期徒刑或七年以上有期徒
刑，得併科新臺幣七百萬元以下罰金。
毒品危害防制條例第十一條第一項：
持有第一級毒品者，處三年以下有期徒刑、拘役或新臺幣五萬元
以下罰金。
 附表：乙○○涉犯販賣第二級毒品犯行一覽表
┌──┬────────┬─────────┬───┬───────┐
│編號│時間            │地點              │對象  │金額及次數    │
├──┼────────┼─────────┼───┼───────┤
│一  │93年間某日起至94│基隆地區不詳地點或│丙○○│三千元、五千元│
│    │年2月初某日止   │花蓮縣花蓮市國聯一│      │、一萬元各一次│
│    │                │路第一廣場        │      │              │
├──┼────────┼─────────┼───┼───────┤
│二  │93年1月17日     │花蓮縣花蓮市國聯一│同上  │五千元一次    │
│    │                │路第一廣場        │      │              │
├──┼────────┼─────────┼───┼───────┤
│三  │93年1月18日     │同上              │同上  │一萬三千元一次│
│    │                │                  │      │              │
├──┼────────┼─────────┼───┼───────┤
│四  │93年10月間某日起│花蓮縣花蓮市○○街│戊○○│三千元、五千元│
│    │至94年2月間某日 │二二六號          │      │、二萬五千元各│
│    │止              │                  │      │一次、二萬元二│
│    │                │                  │      │次            │
│    │                │                  │      │              │
├──┼────────┼─────────┼───┼───────┤
│五  │94年2月24日     │同上              │同上  │二十萬元一次  │
├──┼────────┼─────────┼───┼───────┤
│六  │93年10月間某日至│同上              │甲○○│五千元五次    │
│    │94年2月間某日止 │                  │      │              │
├──┼────────┼─────────┼───┼───────┤
│七  │94年2月24日     │花蓮縣花蓮市國民七│同上  │六萬元一次    │
│    │                │街五一號十一樓之六│      │              │
├──┼────────┼─────────┼───┼───────┤
│八  │93年12月間某日  │基隆地區不詳地點  │羅智瑋│一萬元一次    │
│    │                │                  │      │              │
├──┼────────┼─────────┼───┼───────┤
│九  │93年年底某日    │花蓮縣花蓮市○○街│林天祥│一萬元一次    │
│    │                │二二六號          │      │              │
├──┼────────┼─────────┼───┼───────┤
│十  │94年1月間某日起 │花蓮縣花蓮市國民七│丁○○│三千元四次    │
│    │至94年2月間某日 │街五一號十一樓之六│      │              │
│    │止              │                  │      │              │
└──┴────────┴─────────┴───┴───────┘
